【裁判字號】    88,易,1324
【裁判日期】    890508
【裁判案由】    妨害自由等
【裁判全文】
臺灣臺南地方法院刑事判決八十八年度易字第一三二四號
    公  訴  人  臺灣台南地方法院檢察署檢察官
    被      告  戊○○
右列被告因妨害自由等案件，經檢察官提起公訴（八十八年度偵字第五一四一號），
本院判決如左：
    主      文
戊○○損壞他人房屋門栓，足以生損害於他人，處貳月，如易科罰金，以參佰元折算
壹日。
戊○○以強暴妨害人行使權利部分無罪。
    事      實
一、戊○○與丁○○本因土地糾紛而素有嫌隙，戊○○前於民國八十三年五月二十四
    日，即因毀損台南縣仁德鄉中洲村二十二號丁○○所有房屋之倉庫屋頂之案件，
    經本院判處拘役五十日，上訴後復經台灣高等法院台南分院駁回上訴確定，並於
    八十三年七月九日易科罰金執行完畢（未構成累犯），詎猶不知悔改，於八十八
    年一月十九日九時三十分許（起訴書誤為十一時四十五分許），竟意圖侵入他人
    住宅，以損壞丁○○前揭住處之門栓之方式，無故進入其內（侵入住宅部分未據
    告訴），而生損害於丁○○。
二、案經被害人丁○○訴由台南縣警察局歸仁分局報請台灣台南地方法院檢察署檢察
    官偵查起訴。
    理      由
一、有罪部分：
    訊據被告戊○○矢口否認上開犯行，辯稱：毀損的房子是伊所有，且應該是台南
    縣仁德鄉中洲村二十一號云云。經查：
（一）本件毀損罪是否成立之前提乃在涉案房屋之門栓究竟誰屬，亦即該棟房屋之所
      有權人為何？
     1、查告訴人於本案中自承：本件關於房屋所有權之爭論業經台灣台南高等法院
        台南分院於八十三年間被告因毀損告訴人所有房屋（亦即同本件門牌號碼為
        台南縣仁德鄉中洲村二十二號之房屋）之附屬建物（倉庫）之屋頂案件中加
        以審認，認為該屋所坐落之基地即台南縣仁德鄉○○段第二三六—五號土地
        雖原係被告祖父鄭身長所有，然該土地已於三十七年八月間出售與告訴人之
        父黃著，並由黃著於四十年間在該地上建造農舍及倉庫使用等情，此與證人
        即兩造鄰居己○○以及同村村民方典如、乙○○、甲○○於審理中證述：沒
        有看過被告使用過該房屋等情相符，復有告訴人所提出之「賣契字」、委託
        書及台南縣稅捐稽徵處新化分處房屋稅籍證明書（收據）、台灣高等法院台
        南分院八十三年度上易字第二七Ｏ號刑事判決影本各一份可參，因而確認該
        屋係告訴人丁○○所有無訛。
     2、又被告雖提出台南縣歸仁地政事務所建物測量成果圖欲證明該屋為其所有，
        然經本院依職權向台南縣稅捐稽徵處新化分處函查本件涉案房屋之稅籍紀錄
        及被告自行向台南縣仁德鄉公所申請完工證明之會勘記錄交叉分析可得出：
        被告之房屋稅籍資料與中洲村段二三六之五號土地上之建物用電資料及稅籍
        資料均不相符，參以告訴人對本件涉案房屋之座落土地之地號並不爭執之事
        實，可推知其建物測量成果圖上之斜線部分之二十一號建物與本件房屋實兩
        不相涉。另證人即歸仁地政測量員丙○○雖於審理中證稱：看到門牌是二十
        一號云云，惟此係因當日被告已將二十二號之門牌號碼剪掉，且當日告訴人
        並未到現場，在一造缺席無法為陳述之情形下，地政事務所測量員於非權責
        部分所為陳述，僅係聽聞被告單方所言而遽下個人非專業上之判斷，依據刑
        事訴訟法第一百六十條之規定可知，證人個人意見或推測之詞，不得做為證
        據；是被告所言該房屋為其所有業據地政事務所為證明，自不堪採信。
     3、至於被告另外所提村里長之房屋門牌證明，依據省頒「台灣省鄉鎮市區公所
        及村里鄰核發人民申請證明事項處理期限、程序手續暨證明書格式一覽表」
        可知，關於房屋門牌並不在上開規定列舉範圍內，足見房屋門牌由於並非屬
        村里長執掌範圍，自無權加以認定，而僅屬村里長個人意見，又此份證明亦
        屬證人在審判外所為陳述而做成之書面，為傳聞證據之一種，本院並未有機
        會直接接觸證人（即出具前開證明之村里長），是在違背直接審理主義之精
        神下，依據刑事訴訟法第一百五十九條規定可知，證人於審判外所為之陳述
        ，除別有規定外，不得做為證據，是自亦不得採為證據。被告辯稱該屋為其
        所有，顯係事後卸責之詞，不足採信。
    此外復有台南縣稅捐稽徵處新化分處八十二年五月十三日南縣稅新分字第Ｏ三一
    五一四號函、台南縣稅捐稽徵處七十五、七十九年度房屋稅繳納通知書、八十八
    年六月台灣電力公司收據、八十八年六月台灣省自來水公司收據在卷足憑，是本
    件房屋為告訴人所有堪以認定。
（二）次查，前開毀損本件房屋門栓之犯罪事實，除據告訴人丁○○指訴綦詳以及證
      人即八十八年一月十九日當日為丁○○所雇用之裝潢師傅張吉益證述明確在卷
      外，並經告訴人自認確有將門栓破壞，但因房屋為其所有，不構成毀損罪云云
      在卷，此外，復有告訴人所提出門栓被毀損之照片一幀，是揆諸前揭說明，本
      件被告毀損告訴人所有房屋門栓之事實已臻明確。
（三）核被告所為係犯刑法第三百五十四條之毀損罪，爰審酌被告之品行、犯罪之動
      機、犯罪所侵害法益之大小等一切情狀，量處如主文所示之刑，並諭知易科罰
      金之折算標準。
二、無罪部分：
（一）公訴意旨略以被告戊○○於民國八十八年一月十九日十一時四十五分許，將洗
      衣機、脫水機堵住門口，使丁○○無法進入屋內，而妨害丁○○行使權利等情
      ，因認被告涉有刑法第三百零四條第一項之以強暴方式妨害人行使權利罪嫌。
（二）按犯罪事實應依證據認定之，無證據不得推定其犯罪事實，刑事訴訟法第一百
      五十四條定有明文；又告訴人之告訴，係以使被告受刑事訴追為目的，是其陳
      述是否與事實相符，仍應調查其他證據以資審認（最高法院五十二年台上字第
      一三ＯＯ號判例）；按刑法第三百零四條第一項強制罪係以強暴脅迫為前提要
      件，且係對人實施而言，若當時並無被告以外之人在場，自未發生強暴脅迫問
      題，不構成該條之罪。
（三）訊據被告戊○○固不否認將洗衣機及其他大型機具擺放在房屋門口，惟其辯稱
      ：該屋為其所有，告訴人當然無權進入屋內等語。按公訴人認被告有前述之強
      制他人行使權利犯行，無非係以告訴人丁○○之指訴，以及證人即為丁○○所
      雇用之裝潢師傅張吉益之陳述，惟查：
    1、證人張吉益於警訊中陳述：於八十八年一月十九日上午九時三十分許至丁○
       ○住處（台南縣仁德鄉中洲村二十二號）做裝潢工作而遭遇戊○○阻擋，並
       請伊至派出所一趟，而伊將大門鎖好到派出所，返回前開工作地點時發現門
       拴被破壞，而大門內外被堆放工業用之脫水機阻礙進入等情以及告訴人於警
       訊時自承：於八十八年一月十九日上午十一時四十五分許從高雄市返回仁德
       鄉中洲村三鄰二十二號房屋時才發現等情，交叉比對可知，被告在堆放大型
       機具時，告訴人並不在現場，是自不生強暴脅迫的問題；縱有實務上認為對
       物強暴亦屬刑法第三百零四條強制罪之強暴，惟此乃係因當場對物強暴，亦
       會形成對被害人心理上之強制，是確有成立可能，惟參照前述告訴人及證人
       張吉益之陳述可推知，告訴人在被告堆放大型機具於告訴人所有房屋前之當
       時，並不在現場，又如何形成心理上之強制？
    2、次查，被告從伊始一再強調前開台南縣仁德鄉中洲村二十二號之房屋為其所
       有，是其堆放大型機具自被告主觀犯意而論，乃是意圖為自己不法之所有而
       堆放物品，並非單純在妨害告訴人行使對該房屋之使用收益之權，是自不得
       以強制罪相繩。綜上所述，本件告訴人之指訴及證人張吉益之證述既無法證
       明被告確有前開強制罪之事實，自不得資為不利被告之論據。此外，本院復
       查無其他積極證據足資證明被告確有強制之犯意及犯行，應認其犯罪尚屬不
       能證明，自應為無罪之諭知。
三、移送併辦（八十八年度偵字第二三七九號）意旨中，告訴人所告訴竊佔部分，因
    未經檢察官起訴，且與本件毀損部分並無方法結果之裁判上一罪關係，本院自無
    法並予審究，爰退回檢察官另行偵辦處理，附此敘明。
據上論斷，應依刑事訴訟法第二百九十九條第一項前段、第三百零一條第一項，刑法
第三百五十四條、罰金罰鍰提高標準條例第一條前段，判決如主文。
本案經檢察官李白松到庭執行職務。
中    華    民    國      八十九        年    五        月      八      日
得於十日內上訴。
附錄本件論罪科刑法條：
刑法第三百五十四條


司法院資訊處製作；財團法人民間司法改革基金會備份。
